臺灣高等法院交通法庭刑事判決　　　　　　　　　九十一年度交上訴字第一二號
　　上　訴　人　臺灣板橋地方法院檢察署檢察官
　　被　　　告　乙○○
右上訴人因過失致死案件，不服臺灣板橋地方法院九十一年度交訴字第四四號，中華
民國九十一年五月二十二日第一審判決（起訴案號：臺灣板橋地方法院檢察署九十一
年度偵字第五○四九號），提起上訴，本院判決如左：
    主  文
上訴駁回。
    事實及理由
一、本案經本院審理結果，認第一審判決以上訴人即被告乙○○係犯刑法第二百七十
    六條第二項業務過失致死罪，且符合自首減輕要件，並審酌被告乙○○並無前科
    ，有臺灣高等法院檢察署刑案紀錄簡覆表一件在卷可佐，素行良好，其過失之情
    形、智識程度、被害人與有過失程度、被害人死亡之結果、犯罪後能坦承為肇事
    之人，惟尚未與被害人家屬達成和解等一切情狀，判處被告「乙○○從事業務之
    人，因業務上之過失致人於死，處有期徒刑柒月。」；認事用法及量刑均無不當
    ，應予維持，並引用第一審判決書記載之事實、證據及理由（如附件原審判決書
    ）。
二、檢察官依告訴人之請求上訴意旨稱：被告肇事之後並未馬上停車，而係對向車道
    他人提示後，方才停車；又被告肇事迄未與被害人家屬和解，原審僅判處有期徒
    刑七月，顯然過輕等語。
三、經查：被告乙○○對右揭以駕駛計程車為業，於前揭時地，發生本件車禍，導致
    被害人江興成死亡一情，迭於警訊、檢察官訊問及原審法院調查審理時坦承不諱
    。核與目擊證人李崑進於警訊、檢察官訊問及原審法院調查審理時指證：被告當
    時駕駛營對小客車在臺北縣新莊市○○路口與思明街口，欲左轉思明街而停於路
    口時，其後方有由被害人江興成騎乘重型機車緊急煞車，該機車滑行撞擊被告車
    輛左後方，便連人帶車飛向伊行駛之環河路由三重往樹林方向車道，伊靠右閃躲
    並煞車，被害人江興成人、車倒在伊車左後車燈附近等語相符。且有現場草圖、
    道路交通事故調查報告表、駕駛執照、行車執照、執業登記證、履勘筆錄、診斷
    證明書、照片在卷可稽。被害人江興成因本件車禍造成腦挫傷併顱內出血，送醫
    不治死亡，此亦有相驗屍體證明書、驗斷書、照片可佐。而本件車禍肇事原因，
    除有被害人江興成騎乘機車，行經閃光號誌交岔路口，未注意車前狀況外；被告
    駕駛營業小客車，行經閃光號誌交岔路口，違規超車，同為肇事原因，此亦有臺
    灣省車輛行車事故覆議鑑定委員會覆議意見書一件附卷可考。再當時天候為雨、
    夜間有照明、現場為三岔路口、慢車道有舖裝、快車道有柏油、路面濕潤、無缺
    陷、無障礙物、有閃光號誌，此有前揭道路交通事故調查報告足參，並無不能注
    意之情事，竟疏於注意，貿然超車，未保持足夠安全間隔，致被害人江興成自後
    方追撞。因此，被告之過失行為，與被害人江興成死亡之間，有相當因果關係。
    堪信被告前開不利於己之自白，應與事實相符。事證明確，被告犯行洵堪認定。
四、本案事證已明，被告乙○○於肇事後，提供保險資料，由被害人家屬向保險公司
    取得新台幣一百四十萬元之強制保險理賠，為告訴人所陳明；而據財政部財稅資
    料中心函覆被告歸戶資料內並無任何財產，且被告本身未與被害人家屬成立和解
    ，但此為被害人死亡其遺屬請求損害賠償之問題，本院認原審認事用法及量刑均
    無不當。檢察官仍執前詞稱原審量刑過輕，而指摘原判決不當，為無理由，應予
    駁回。
五、被告經合法傳喚，無正當之理由不到庭，爰不待其陳述，逕行判決。
據上論斷，應依刑事訴訟法第三百七十三條、第三百六十八條、第三百七十一條，判
決如主文。
本案經檢察官張啟彬到庭執行職務。
中      華      民      國    九十一    年      八      月     十四     日
                                臺灣高等法院交通法庭
                                    審判長法  官  陳  貽  男
                                          法  官  陳  憲  裕
                                          法  官  王  炳  梁
右正本證明與原本無異。
如不服本判決應於收受送達後十日內向本院提出上訴書狀，其未敘述上訴之理由者並
得於提起上訴後十日內向本院補提理由書（均須按他造當事人之人數附繕本）。
                                          書記官  潘  大  鵬
中      華      民      國    九十一    年      八      月    十五      日
附錄：本案論罪科刑法條全文
中華民國刑法第二百七十六條 (過失致死罪)
因過失致人於死者，處二年以下有期徒刑、拘役或二千元以下罰金。
從事業務之人，因業務上之過失犯前項之罪者，處五年以下有期徒刑或拘役，得併科
三千元以下罰金。
附件：
臺灣板橋地方法院刑事判決                          九十一年度交訴字第四四號
    上  訴  人  臺灣板橋地方法院檢察署檢察官
    被      告  乙○○  男二十八歲（民國○○○年○月○○日生）
                        住臺北縣三重市○○路○段一０八號九樓之四
                        身分證統一編號：Ｚ000000000號
右列被告因過失致死案件，經檢察官提起公訴（九十一年度偵字第五○四九號），本
院判決如左：
    主  文
乙○○從事業務之人，因業務上之過失致人於死，處有期徒刑柒月。
    事  實
一、乙○○平日駕駛計程車為業，係從事業務之人。其於民國（下同）八十九年十月
    二十一日凌晨三時五十分許，駕駛車號八Ｎ－七八三號營業小客車，沿臺北縣新
    莊市○○路，由樹林往三重方向行駛。途經臺北縣新莊市○○路與思明街口前二
    車身處欲左轉時，應注意應道路交通安全規則第一百零一條第一項第一款、第五
    款之規定，汽車行經交岔路口時，不得超車；而超車時應顯示左方向燈，並於前
    車左側保持半公尺以上之間隔超過，行至安全距離後，再顯示右方向燈駛入原行
    路線，避免後車追撞；而當時天候為雨、夜間有照明、現場為三岔路口、慢車道
    有舖裝、快車道有柏油、路面濕潤、無缺陷、無障礙物、有閃光號誌，無不能注
    意之情事，竟疏於注意同向由江興成酒後騎車號ＦＶＹ－六八一號機車，已駛近
    交岔路口，猶於距路口約九公尺處超車後停於路口待轉，致江興成煞停不及，車
    頭撞擊乙○○營業小客車之左後方，人車倒向對向車道，而擦撞李崑進駕駛、沿
    臺北縣新莊市○○路，由三重向樹林方向行駛，車號三Ｇ－五三七○號自用小貨
    車左下方，致江興成因腦挫傷併顱內出血、經送醫後，仍於八十九年十一月二十
    一日上午四時三十分死亡。而乙○○於警方知悉駕駛人之前，停留於現場，並表
    明為肇事人，接受調查，並自首上情。
二、案經被害人江興成之父甲○○訴請臺灣板橋地方法院檢察署檢察官偵查起訴。
    理  由
一、被告乙○○對右揭以駕駛計程車為業，於前揭時地，因見被害人江興成騎車不穩
    ，在距離路口約九公尺左右超車後，在路口停車待轉，致發生本件車禍，導致被
    害人江興成死亡一情，迭於警訊、檢察官訊問及本院調查審理時坦承不諱（詳參
    臺灣板橋地方法院八十九年度相字第一三四○號卷第三頁八十九年十一月二十一
    日警訊筆錄、第二十頁至第二十二頁八十九年十一月二十一日訊問筆錄、第八十
    四頁九十年六月二十六日訊問筆錄、本院九十一年五月八日審判筆錄）；核與證
    人李崑進於警訊、檢察官訊問及本院調查審理時指證：被告當時駕駛營對小客車
    在臺北縣新莊市○○路口與思明街口，欲左轉思明街而停於路口時，其後方有由
    被害人江興成騎乘重型機車緊急煞車，該機車滑行撞擊被告車輛左後方，便連人
    帶車飛向伊行駛之環河路由三重往樹林方向車道，伊靠右閃躲並煞車，被害人江
    興成人、車倒在伊車左後車燈附近等語相符（詳參同前偵查卷第四頁八十九年十
    一月二十一警訊筆錄、第二十二頁至第二十三頁八十九年十一月二十一日、第六
    十六頁九十年四月十八日訊問筆錄、本院九十一年五月八日審判筆錄），且有現
    場草圖、道路交通事故調查報告表、駕駛執照、行車執照、執業登記證、履勘筆
    錄、診斷證明書、照片在卷可稽。被害人江興成因本件車禍造成腦挫傷併顱內出
    血，送醫不治死亡，此亦有相驗屍體證明書、驗斷書、照片可佐。而本件車禍肇
    事原因，除有被害人江興成駕後騎乘機車，行經閃光號誌交岔路口，未注意車前
    狀況外，被告駕駛營業小客車，行經閃光號誌交岔路口，違規超車，同為肇事原
    因，此亦有臺灣省車輛行車事故覆議鑑定委員會覆議意見書一件附卷可考。再當
    時天候為雨、夜間有照明、現場為三岔路口、慢車道有舖裝、快車道有柏油、路
    面濕潤、無缺陷、無障礙物、有閃光號誌，此有前揭道路交通事故調查報告足參
    ，並無不能注意之情事，竟疏於注意，貿然超車，未保持足夠安全間隔，致被害
    人江興成自後方追撞，因此，被告之過失行為，與被害人江興成死亡之間，有相
    當因果關係。堪信被告前開不利於己之自白，應與事實相符。事證明確，被告犯
    行洵堪認定。
二、按被告乙○○駕駛計程車為業，疏於注意，致與被害人江興成發生車禍，致被害
    人江興成死亡，核其所為，係犯刑法第二百七十六條第二項業務過失致死罪。其
    於警方知悉其肇事人前，停留現場，並告知其為駕駛人，此據承辦警察曾國賢到
    庭證述明確（詳參本院九十一年五月八日審判筆錄），接受調查審判，自首其犯
    行，爰依刑法第六十二條前段之規定，減輕其刑。爰審酌被告並無前科，有臺灣
    高等法院檢察署刑案紀錄簡覆表一件在卷可佐，素行良好，其過失之情形、智識
    程度、被害人與有過失程度、被害人死亡之結果、犯罪後能坦承為肇事之人，惟
    尚未與被害人家屬達成和解等一切情狀，量處如主文所示之刑。
據上論斷，應依刑事訴訟法第二百九十九條第一項前段，刑法第二百七十六條第二項
、第六十二條前段，罰金罰鍰提高標準條例第一條前段，判決如主文。
本案經檢察官葉志飛到庭執行職務
中    華    民    國      九十一      年      五      月    二十二    日
                                      臺灣板橋地方法院交通法庭
                                          法  官  高    玉    舜
如不服本判決，應於判決送達後十日內，向本院提出上訴狀。
附錄本案論罪科刑法條全文：
中華民國刑法第二百七十六條 (過失致死罪)
因過失致人於死者，處二年以下有期徒刑、拘役或二千元以下罰金。
從事業務之人，因業務上之過失犯前項之罪者，處五年以下有期徒刑或拘役，得併科
三千元以下罰金。
